臺灣臺北地方法院小額民事判決
                                   110年度店小字第1690號
原      告  張迺薇  


被      告  萊茵河畔管理委員會

法定代理人  錢文輝  
上列當事人間請求損害賠償事件，本院於民國111年9月29日言詞
辯論終結，判決如下：
　　主    文
被告應給付原告新臺幣肆萬肆仟壹佰柒拾陸元。及自民國一百一
十年十月二十五日起至清償日止，按週年利率百分之五計算之利
息。
原告其餘之訴駁回。
訴訟費用新臺幣壹仟元由被告負擔百分之九十九，餘由原告負擔
。
本判決原告勝訴部分得假執行；但被告如以新臺幣肆萬肆仟壹佰
柒拾陸元為原告預供擔保後，得免為假執行。 
    事實及理由
壹、程序事項
    按被告經合法通知，未於言詞辯論期日到場，核無民事訴訟
    法第386 條所列各款情形，爰准原告之聲請，由其一造辯論
    而為判決。
貳、實體事項　　
一、原告主張：伊於民國110年7月24日10時30分許，將所有車牌
    號碼000-0000號自小客車（下稱系爭車輛）停放於新北市○○
    區○○路00號1樓人行道前，詎遭被告社區外牆磁磚脫落砸中
    車頂，爰請求被告賠償等語，並聲明：被告應給付原告新臺
    幣（下同）44,356元及自起訴狀繕本送達翌日起至清償日止
    ，按週年利率百分之5計算之利息（見本院卷第11、73、91
    頁）。
二、被告先前到庭陳述則以：伊當日以肉眼目視，社區大樓正面
    外牆無磁磚脫落，原告停車距離大樓所在牆面約190至200公
    分，若磁磚脫落砸中車頂，不可能完整無損等語置辯，並聲
    明：原告之訴駁回。
三、法院之判斷：
　㈠按土地上之建築物或其他工作物所致他人權利之損害，由工
    作物之所有人負賠償責任。但其對於設置或保管並無欠缺，
    或損害非因設置或保管有欠缺，或於防止損害之發生，已盡
    相當之注意者，不在此限，民法第191條第1項定有明文。另
    除工作物所有人能舉證證明有民法第191條第1項但書所示之
    情形存在，得免負侵權行為損害賠償責任外，因土地上之工
    作物造成他人之損害，即依法推定工作物所有人有過失，而
    應負侵權行為損害賠償責任（最高法院96年度臺上字第489
    號判決意旨可資參照）。查原告前揭主張，提出車損及現場
    照片、新北市政府警察局新店分局碧潭派出所受(處)理案件
    證明單在卷可按(見本院卷第13至19、23、75頁)，並經本院
    依職權向前揭派出所調閱刑事案件陳報單、調查筆錄等在卷
    可按（見本院卷第139至167頁），被告雖否認有磁磚脫落情
    事，惟據證人即當日到場處理之甲○○警員到庭證稱：「當天
    我跟學弟去巡邏…報案人是說車子的車頂有遭毀損，疑似是
    大樓磁磚掉落造成，可是我們現場站到車道中間的分隔島往
    大樓看，從外觀是看不出來是哪邊掉下來的，因為社區樓層
    比較高，所以我們就去找了主委。」、「車頂確實是有毀損
    ，但是有沒有磁磚留在上面我已經不記得，也無法形容毀損
    的情形，要看現場照片。」、「是我目視可及的部分，我只
    能大概看一下大樓的正面、側面有無脫落的磁磚，但我當時
    是沒有看到，我有點近視，所以我也有請學弟去看，他也說
    沒有發現，高樓層的部分我看不清楚，大樓外觀磁磚密密麻
    麻，所以其實很難看出來哪裡脫落了。」等語，有本院111
    年6月16日言詞辯論筆錄在卷可按（見本院卷第115至117頁
    ），足徵系爭車輛當時確因被告社區外牆磁磚脫落砸中車頂
    之情事，以目視雖無法察看社區外牆磁磚脫落情形，惟由被
    告提出社區大樓外觀照片（見本院卷第119至127頁）及前揭
    證述內容可知，社區大樓高逾10層，外牆二丁掛磁磚長約12
    公分，寬約5.5公分，有原告提出現場磁磚在卷可按（置於
    卷外證物袋），密密麻麻實難以目視檢查即可知全無磁磚脫
    落。再者，公寓大廈之外牆原則屬公寓大廈之共用部分，而
    共用部分之修繕、管理、維護，由管理負責人或管理委員會
    為之，公寓大廈管理條例第10條第2項前段定有明文，被告
    未舉證證明對於大樓外牆磁磚之設置保管並無欠缺或是已盡
    相當注意之情形，自無從免除其責，即可推定被告疏於照護
    致磁磚剝落而砸毀他人物品，應對原告負損害賠償之責。
　㈡按負損害賠償責任者，除法律另有規定或契約另有訂定外，
    應回復他方損害發生前之原狀。第一項情形，債權人得請求
    支付回復原狀所必要之費用，以代回復原狀。民法第213條
    第1項、第3項定有明文。又不法毀損他人之物者，被害人得
    請求賠償其物因毀損所減少之價額，同法第196條定有明文
    ；依民法第196條請求賠償物被毀損所減少之價額，得以修
    復費用為估定之標準，但以必要者為限（例如︰修理材料以
    新品換舊品，應予折舊），有最高法院77年度第9次民事庭
    會議決議可資參照。故被害人得以修理費用作為其物因毀損
    所減少價額之計算依據，但其中以新品更換舊品，且因此提
    高該物整體價值者，該更換之新品即非屬損害發生前物之原
    狀，則該更換新品所支出之費用，應予計算其折舊。查原告
    車輛修復費用為44,356元（含工資44,156元、零件200元）
    ，有桃苗汽車股份有限公司估價單在卷可按（見本院卷第21
    頁），依行政院所頒固定資產耐用年數表及固定資產折舊率
    之規定，自用小客車之耐用年數為5年，依定率遞減法每年
    折舊1000分之369，依其最後一年之折舊額，加歷年折舊累
    積額，總和不得超過該資產成本原額之10分之9，並參酌營
    利事業所得稅查核準則第95條第6項規定「固定資產提列折
    舊採用定率遞減法者，以1年為計算單位，其使用期間未滿1
    年者，按實際使用之月數相當於全年之比例計算之，不滿1
    月者，以1月計」之規定，系爭車輛出廠日西元2012年(民國
    101年)3月，有行車執照在卷（見本院卷第129至131頁），
    迄本件事故發生時即110年7月24日，實際使用9年5月，折舊
    後零件費用應為20元（200×(1-9/10)=20），並加計無庸折
    舊之工資44,156元，故原告得請求被告賠償系爭車輛損害金
    額為44,176元（20元＋44,156元＝44,176元）。
四、綜上所述，原告依侵權行為之法律關係，請求被告給付44,1
    76元，及自起訴狀繕本送達翌日即110年10月25日（見本院
    卷第31頁，110年10月14日寄送送達）起至清償日止，按週
    年利率百分之5計算之利息，為有理由，應予准許。逾此部
    分之請求，為無理由，應予駁回。
五、本件原告勝訴部分，係就民事訴訟法第436條之8適用小額訴
    訟程序所為被告敗訴之判決，依同法第436條之20規定，應
    依職權宣告假執行，並依同法第436條之23準用第436條第2
    項，適用同法第392條第2項規定，依職權宣告被告如預供擔
    保，得免為假執行。
六、本件事證已臻明確，兩造其餘攻擊與防禦方法均與判決結果
    不生影響，不再一一論述，附此敘明。
七、訴訟費用負擔之依據：民事訴訟法第79條，依後附計算書確
    定訴訟費用額所示。
中　　華　　民　　國　　111 　年　　11　　月　　11　　日
                  新店簡易庭法  官　鄧德倩 
以上正本係照原本作成。
如不服本判決，應以違背法令為理由，於判決送達後20日內向本
庭提出上訴狀（須按他造當事人之人數附繕本）；如委任律師提
起上訴者，應一併繳納上訴審裁判費。
中　　華　　民　　國　　111 　年　　11　　月　　11　　日
                            書記官  張嘉崴  
計算書：
項    目                    金  額（新臺幣）      備  註
第一審裁判費                        1,000元
合        計                        1,000元